最高法院刑事判決　　　　　　　　　 111年度台上字第2332號
上　訴　人　張志揚


選任辯護人　張堯程律師
上列上訴人因違反兒童及少年性剝削防制條例案件，不服臺灣高
等法院中華民國110 年10月13日第二審判決（109 年度上訴字第
4334號，起訴案號：臺灣士林地方檢察署107 年度偵字第 11957
、13491 號），提起上訴，本院判決如下：
    主  文
上訴駁回。                                   
    理  由
壹、關於原判決附表（下稱附表）一編號一㈡、七、九㈡部分：
一、按刑事訴訟法第377 條規定，上訴於第三審法院，非以判決
    違背法令為理由，不得為之。是提起第三審上訴，應以原判
    決違背法令為理由，係屬法定要件。如果上訴理由書狀並未
    依據卷內訴訟資料，具體指摘原判決不適用何種法則或如何
    適用不當，或所指摘原判決違法情事，顯與法律規定得為第
    三審上訴理由之違法情形，不相適合時，均應認其上訴為違
    背法律上之程式，予以駁回。
二、本件原審審理結果，認為上訴人張志揚有原判決事實欄及附
    表一編號一㈡、七、九㈡所載之犯行明確，經比較新舊法及
    變更起訴法條，因而維持第一審就附表一編號一㈡、七所示
    部分，依想像競合關係，從一重論處上訴人民國106 年1月1
    日修正施行之兒童及少年性剝削防制條例第36條第3 項之以
    詐術使少年製造猥褻行為電子訊號2 罪之罪刑；如附表一編
    號九㈡所示部分，論處106 年1月1日修正施行前兒童及少年
    性交易防制條例第27條第4 項之以違反本人意願之方法使未
    滿18歲之人被拍攝猥褻電子訊號罪刑之判決，駁回其就該部
    分在第二審之上訴。已詳細敘述所憑之證據及其證據取捨、
    認定之理由。從形式上觀察，並無足以影響判決結果之違法
    情形存在。
三、且查，原判決於其事實欄及附表一編號一㈡、七、九㈡犯罪
    行為欄內載明：上訴人係在臉書網站上創設「黃詩婷」、「
    王欣琳」等帳號，以佯稱「王欣琳在網路上散布A 女（姓名
    年籍詳卷）之裸照，其是駭客，A 女只需依其指示提供裸照
    ，並與其裸體視訊，其可幫A 女刪除散布之裸照」；「其為
    女性，對身材沒自信，希望獲得G 女（姓名年籍詳卷）裸照
    供其參考」；「其為王欣琳之弟弟，希望I 女（姓名年籍詳
    卷）幫其看其生殖器大不大，並讓其看I 女胸部」之詐欺方
    式，使A女、G女、I 女等未滿18歲之人陷於錯誤，依上訴人
    之指示裸露胸部、下體與其視訊通話，進而違反A 女、G 女
    、I 女意願，於其等受詐騙之情況下側錄視訊影像等旨（見
    原判決第1 頁、第16頁、第21頁、第22至23頁）。是則， A
    女、G 女、I 女與上訴人視訊通訊，乃係因上訴人實行詐欺
    行為所致，與雙方「合意」之視訊通訊交流情形，迥然有別
    ，遑論A 女、G 女、I 女等被害人對於遭側錄截圖有何合理
    之期待可言，原判決就此部分論處上訴人以詐術使少年製造
    猥褻行為電子訊號罪、以違反本人意願之方法使未滿18歲之
    人被拍攝猥褻電子訊號罪，其適用法則自無違誤可言。本件
    事實與本院110 年度台上字第2208號判決之原因事實，俱不
    相同，自無比附援引之理，上訴意旨執上開判決見解，主張
    被害人合意裸露胸部而與上訴人視訊通話，對於影像不被對
    方擷圖儲存之合理期待甚低，上訴人所為應成立以他法使少
    年被拍攝、製造性交或猥褻行為之電子訊號罪，原判決適用
    法則不當云云，自非適法之第三審上訴理由。
貳、關於附表一編號一㈠、一㈢、二、三、四、五㈠、五㈡、五
    ㈢、六、八、九㈠、十部分：
一、第三審上訴書狀，應敘述上訴之理由，其未敘述者，得於提
    起上訴後20日內補提理由書於原審法院，已逾上述期間，而
    於第三審法院未判決前，仍未提出上訴理由書狀者，第三審
    法院應以判決駁回之，刑事訴訟法第382條第1項、第395 條
    後段規定甚明。
二、本件上訴人不服原判決，於110 年11月11日提起上訴，關於
    其餘附表一各編號所示12罪部分，未敘述理由，迄今逾期已
    久，於本院未判決前仍未提出，依前揭規定，此部分上訴亦
    非合法，應予駁回。
據上論結，應依刑事訴訟法第395條，判決如主文。
中    華    民    國   111    年    7     月    21    日
                  刑事第二庭審判長法  官  林  勤  純  
                                  法  官  莊  松  泉  
                                  法  官  李  釱  任  
                                  法  官  吳  秋  宏  
                                  法  官  王  梅  英  
本件正本證明與原本無異
                                  書記官
中    華    民    國   111    年    7     月    26    日